【裁判字號】    99,交聲,3155
【裁判日期】    990831
【裁判案由】    聲明異議
【裁判全文】
臺灣臺中地方法院交通事件裁定        99年度交聲字第3155號
原處分機關  交通部公路總局臺中區監理所臺中市監理站
異  議  人
即受處分人  甲○○
上列受處分人因違反道路交通管理處罰條例案件，對於交通部公
路總局臺中區監理所臺中市監理站中華民國99年8月3日所為之裁
決（裁監稽違字第裁61-HD0000000號），聲明異議，本院裁定如
下：
    主  文
原處分撤銷。
甲○○不罰。
    理  由
一、原處分機關裁決意旨略以：本案異議人即受處分人（下稱受
    處分人）甲○○所有之車號F9P-210號重型機車，於民國99
    年6月2日13時32分許，在臺中縣豐原市○○路與信義路口處
    ，因「號牌未依規定懸掛（翹牌）」之違規事實，經臺中縣
    警察局豐原分局當場舉發，嗣經受處分人到案申訴，原處分
    機關函請原舉發單位調查結果，仍認受處分人有前開違規行
    為，原處分機關乃依道路交通管理處罰條例第12條第1項第7
    款、第2項規定裁處罰鍰新臺幣（下同）5,400元整，並牌照
    （行照）吊銷，逾期則依裁決書處罰主文規定裁處，於法並
    無不合等語。
二、本件受處分人聲明異議意旨略以：本件係因機車之後土除螺
    絲鬆脫，為免摩擦到輪胎胎皮，伊方徒手將後土除略往上移
    所致；而舉發警察擅自將後土除按向正確位置，已造成後土
    除明顯之損壞，舉發員警處理方法應有不當，爰依法聲明異
    議等語。
三、按汽車有已領有號牌而未懸掛或不依指定位置懸掛之情形者
    ，處汽車所有人新臺幣3,600元以上10,800元以下罰鍰，並
    禁止其行駛，道路交通管理處罰條例第12條第1項第7款定有
    明文，其意旨在禁止未懸掛或不依指定位置懸掛汽車號牌，
    導致不能辨認牌號之行為，故認定是否未懸掛或不依指定位
    置懸掛汽車號牌者，自應以該號牌有無懸掛，或其所懸掛位
    置是否足以辨識牌號為準。又有關道路交通管理處罰條例第
    12條之「指定位置」之認定，因汽車號牌懸掛位置之規定，
    已於道路交通安全規則第11條業已有明確規範，故應予以參
    考。再者，汽車號牌懸掛位置，除原設有固定位置外，應依
    下列規定懸掛固定：三、機器腳踏車及拖車號牌每車一面，
    應正面懸掛於車輛「後端之明顯適當位置」，且汽車號牌不
    得變造損毀、塗抹或粘貼其他材料、加裝邊框或霓虹燈、裝
    置旋轉架、顛倒懸掛或以安裝其他器具之方式使不能辨認其
    牌號，並不得以他物遮蔽，如有污穢，致不能辨認其牌號時
    ，應洗刷清楚，道路交通安全規則第11條第1項第3款前段、
    第2項亦定有明文。
四、經查，本件受處分人於上開時、地駕駛F9P-210號重型機車
    ，行經臺中縣豐原市○○路與信義路口處，因「號牌未依規
    定懸掛（翹牌）」之違規，經臺中縣警察局豐原分局員警以
    中縣警交字第HD0000000號舉發違反道路交通管理事件通知
    單當場予以舉發，原處分機關遂於99年8月3日以裁監稽違字
    第裁61-HD0000000號裁決書，依違反道路交通管理處罰條例
    第12條第1項第7款、第2項，處罰鍰5,400元整，並牌照（行
    照）吊銷，逾期則依裁決書處罰主文規定裁處等情，為受處
    分人所不爭執，並有中縣警交字第HD0000000號舉發違反道
    路交通管理事件通知單、臺中縣警察局豐原分局99年7月13
    日中縣豐警交字第0990005858號函、交通部公路總局臺中區
    監理所臺中市監理站裁監稽違字第裁61-HD0000000號裁決書
    影本各1紙及違規採證照片2幀在卷可稽。然參諸前揭說明，
    受處分人有無已領有號牌而不依指定位置懸掛之違規事實，
    應以該面車牌是否「正面懸掛於車輛後端之明顯適當位置」
    憑斷，今系爭車牌確係正面裝設在受處分人上開機車之後車
    輪擋泥板之正後方位置，在通常視距之範圍內，尚未達難以
    辨識號牌之程度，以一般人正常角度觀之，仍可清楚辨識無
    礙，且並未使用在一般市售之翹牌架上致號牌角度過大而無
    法辨識其號牌，雖該號牌懸掛位置略高於原固定號牌位置上
    方，且號牌斜度稍較一般機車大，惟依該號牌外在形式正面
    觀之，其字跡清楚並無刻意遮掩之情事，有前揭違規採證照
    片2幀在卷可參，尚符前開條文規定之「車輛後端之明顯適
    當位置」甚明，從而，本件號牌懸掛之角度雖有些微上揚，
    然依上揭違規採證照片觀之，該號牌之角度尚難認有致一般
    人難以辨識之情形，原舉發單位或係因距離、當時路況、環
    境或匆促間難以辨識等其他因素致其暫時無法清楚辨識該號
    牌，然究難以此即可認受處分人所有機車之號牌有何未依指
    定位置懸掛致無法辨識之情形，是以現存之積極證據尚不足
    為不利於受處分人之認定，亦無其他更具公信力之證據可證
    受處分人確有違規之行為，自難單憑原舉發單位上開所指情
    節，即遽認受處分人確有上開違規之事實。故本件不足認有
    「汽車已領有號牌而不依指定位置懸掛」之情形，原處分機
    關交通部公路總局臺中區監理所臺中市監理站未予詳查，徒
    憑原舉發單位之舉發，即對受處分人為首揭之舉發，尚有未
    洽。綜上所述，本件異議為有理由，自應由本院將原處分撤
    銷，並為不罰之諭知，以資適法。
五、據上論斷，應依道路交通管理處罰條例第87條第2項，道路
    交通案件處理辦法第20條前段規定，裁定如主文。
中    華    民    國    99    年    8    月    31     日
                       交通法庭  法  官  廖慧如
上正本證明與原本無異。
如不服本裁定，應於送達後5日內，向本院提出抗告狀。
                                 書記官  張宏清
中    華    民    國    99    年    8    月    31     日

司法院資訊處製作；財團法人民間司法改革基金會備份。
